【裁判字號】    95,交上易,1402
【裁判日期】    951229
【裁判案由】    過失傷害
【裁判全文】
臺灣高等法院臺中分院刑事判決      95年度交上易字第1402號
上  訴  人  臺灣臺中地方法院檢察署檢察官
被      告  丙○○
上列上訴人因被告過失傷害案件，不服臺灣臺中地方法院95年度
交易字第481號中華民國95年9月12日第一審判決（起訴案號：臺
灣臺中地方法院檢察署95年度他字第3897號），提起上訴，本院
判決如下：
    主  文
原判決撤銷。
丙○○因過失傷害人，處罰金新台幣壹萬元。如易服勞役，以新
台幣壹仟元折算壹日。
    事  實
一、丙○○於民國95年1月1日14時28分許，無駕駛執照（小型車
    駕駛執照遭吊扣中）駕駛車牌號碼M7-9103號自小客車，沿
    台中縣大雅鄉○○路○段，由北往南行駛，途經該路段與30
    1巷無號誌，又未劃分幹、支線之交岔路口時，本應注意同
    為直行車之左方車應暫停讓右方車先行，且應注意車前狀況
    ，隨時採取必要之安全措施，並應減速慢行，作隨時停車之
    準備。而依當時天候晴、日間自然光線、柏油路面乾燥、無
    缺陷、道路無障礙物及視距良好之情形，又無不能注意之情
    事，竟疏未注意車前狀況，暫停讓右方車先行，復未減速慢
    行，作隨時停車之準備，貿然通過該交岔路口。適有甲○○
    酒後騎乘車牌號碼LAN-773號重機車，沿同路段301巷由西往
    東行駛至該交岔路口，亦疏未注意車前狀況及減速慢行，作
    隨時停車之準備，貿然穿越該交岔路口，致丙○○所駕駛之
    M7-9103號自小客車之車頭撞及甲○○所騎乘之LAN-773號重
    機車左側車身，甲○○因而人車倒地，受有左側股骨幹骨折
    、左側脛骨骨折、左側骨盆恥骨上下支骨折、左側膝膕窩巨
    大撕裂傷，左側腓腸神經受損、胸壁挫傷併肺挫傷之傷害。
    丙○○於肇事後，尚未有偵查權限之公務員發覺前，主動向
    據報前往處理之員警表明為肇事人，自首並接受裁判（甲○
    ○涉嫌酒後駕車部分，另由台灣台中地方法院檢察署檢察官
    為緩起訴處分）。
二、案經被害人甲○○訴請台灣台中地方法院檢察署檢察官偵查
    起訴。
    理    由
一、被告丙○○承認其小型車駕駛執照遭吊扣中，及於上揭時地
    駕駛M7-9103號自小客車與告訴人甲○○所騎乘之LAN-773號
    重機車發生碰撞等情，惟否認過失傷害犯行，辯稱伊當時未
    看到告訴人甲○○所騎乘之機車，告訴人甲○○係騎乘機車
    突然從301巷衝出來被伊撞上，伊時速僅30餘公里，並無過
    失云云。然查上揭犯罪事實，業據告訴人甲○○指訴綦詳，
    復有台中縣警察局豐原分局道路交通事故調查報告表、道路
    交通事故現場圖、道路交通事故證明書、現場照片及載有告
    訴人甲○○受傷情形之診斷證明書附卷可稽。依卷附現場照
    片及道路交通事故現場圖顯示，被告所駕駛之M7-910 3號自
    小客車與告訴人甲○○所騎乘之LAN-773號重機車，係在台
    中縣大雅鄉○○路○段與301巷之交岔路口發生碰撞，告訴
    人甲○○所騎乘之LAN-773號重機車之刮地痕長達31．3公尺
    ，被告所駕駛之M7-9103號自小客車前車窗玻璃全損，右前
    車頭受損嚴重，足徵被告駕駛M7-9103號自小客車與告訴人
    騎乘LAN-773號重機車應係同時到達路口，雙方之車速非慢
    。按汽車行駛時，駕駛人應注意車前狀況，隨時採取必要之
    安全措施。行經無號誌之交岔路口，並應減速慢行，作隨時
    停車之準備。又汽車行駛至無號誌且未劃分幹、支線之交岔
    路口時，同為直行車之左方車應暫停讓右方車先行，道路交
    通安全規則第93條第1項第2款、第94條第3項、第102條第1
    項第2款定有明文。本件被告無駕駛執照駕駛M7-9103號自小
    客車，行經台中縣大雅鄉○○路○段與301巷無號誌，又未
    劃分幹、支線之交岔路口時，本應注意前述規定。且依當時
    天候晴、日間自然光線、柏油路面乾燥、無缺陷、道路無障
    礙物及視距良好之情形，又無不能注意之情事。竟疏未注意
    ，貿然通過該交岔路口，致撞及酒後騎乘LAN-773號重機車
    ，亦疏未注意車前狀況及減速慢行之告訴人甲○○，使告訴
    人甲○○因而人車倒地，受有左側股骨幹骨折、左側脛骨骨
    折、左側骨盆恥骨上下支骨折、左側膝膕窩巨大撕裂傷，左
    側腓腸神經受損、胸壁挫傷併肺挫傷之傷害，自有過失。被
    告所辯無非飾卸之詞，不足採信，其犯行已堪認定。
二、被告所為，係犯刑法第284條第1項前段之過失傷害罪。被告
    無駕駛執照駕車，因而致告訴人甲○○受傷，依法應負刑事
    責任，應依道路交通管理處罰條例第86條第1項規定加重其
    刑。又被告係對於本件未發覺之罪，自首而受裁判，應依修
    正前刑法第62條前段規定減輕其刑，並予先加後減。原審判
    決適用刑法第2條第1項、第284條第1項前段、修正前刑法第
    62條前段、第41條第1項前段，道路交通管理處罰條例第86
    條第1項，罰金罰鍰提高標準條例第1條前段、修正前罰金罰
    鍰提高標準條例第2條，現行法規所定貨幣單位折算新台幣
    條例第2條，審酌被告已有妨害公務、妨害自由前科（見卷
    附台灣高等法院被告前案紀錄表），仍不知謹慎，事後迄未
    與告訴人甲○○達成和解，賠償告訴人甲○○損害，告訴人
    甲○○亦有過失，所受傷害非輕，及被告過失程度、犯罪後
    態度等一切情狀，量處有期徒刑三月，並諭知易科罰金之折
    算標準，固非無見。但被告已於本院審理中，與被害人和解
    ，賠償損害，獲得諒解，原審判決未及斟酌，嫌有未洽。檢
    察官上訴以被告未與被害人和解，原審判決量刑過輕，其上
    訴雖無理由，但原審判決既有上開瑕疵，自應由本院將之撤
    銷改判。
三、(1)95年6月14日修正公布之刑法施行法第1─1條第1項規定「
    中華民國九十四年一月七日刑法修正施行後，刑法分則編所
    定罰金之貨幣單位為新台幣。」第2項規定「九十四年一月
    七日刑法修正時，刑法分則編未修正之條文定有罰金者，自
    九十四年一月七日刑法修正後，就其所定數額提高為三十倍
    。但七十二年六月二十六日至九十四年一月七日新增或修正
    之條文，就其所定數額提高為三倍。」被告所犯之刑法第
    284條第1項之過失傷害罪，其罰金應依上開規定以新台幣計
    算。(2)被告犯罪時，刑法第42條第2項前段規定：易服勞役
    以1 元以上3元以下折算一日。又被告行為時之易服勞役折
    算標準，業據修正前罰金罰鍰提高標準條例第2條前段規定
    ，就其原定數額提高為100倍折算一日，則本件被告行為時
    易服勞役折算標準，應以銀元300元折算1日，即新台幣900
    元折算1日。惟95年7月1日修正公布施行之刑法第42條第3項
    前段規定：易服勞役以新台幣一仟元、二仟元或三仟元折算
    一日。比較修正前後之易服勞役折算標準，以修正後之規定
    ，較有利於被告。依刑法第2條第1項後段規定，應適用修正
    後刑法第42條第3項前段規定，定其折算標準。(3)又被告行
    為後，刑法第62條「對於未發覺之罪自首而受裁判者，減輕
    其刑。但有特別規定者，依其規定」之規定，業經總統公布
    修正為「對於未發覺之罪自首而受裁判者，得減輕其刑。但
    有特別規定者，依其規定」，比較修正前後刑法第62條前段
    之規定，修正後之規定並未較有利於被告，故本件應適用被
    告行為時，即修正前刑法第62條前段規定論以自首減輕其刑
    。(4)被告曾因妨害公務、妨害自由案件，經法院判處有期徒
    刑四月、三月，應執行有期徒刑六月，於91年年4月4日執行
    完畢。惟被告行為後，刑法第47條「受有期徒刑之執行完畢
    ，或無期徒刑或有期徒刑一部之執行而赦免後，五年以內再
    犯有期徒刑以上之罪者，為累犯，加重本刑至二分之一」之
    規定，亦經總統公布修正為「受徒刑之執行完畢，或一部之
    執行而赦免後，五年以內故意再犯有期徒刑以上之罪者，為
    累犯，加重本刑至二分之一」，自95年7月1日施行，本件被
    告因係屬過失犯，比較修正前刑法第47條及修正後刑法第47
    條第1項之規定，以修正後之規定較有利於被告，依修正後
    刑法第2條第1項但書規定，本件已不得再對被告論以累犯，
    併予敘明。(5)刑法第33條第5款原規定為：「罰金：一元（
    銀圓）以上」。94年2月2日修正公布，95年7月1日施行刑法
    則修正為：「罰金：新台幣一千元以上，以百元計算之。」
    比較新舊規定，新法並非有利於被告，依刑法第2條第1項規
    定，應適用舊法即行為時法。
四、爰審酌被告犯罪之過失程度、所生之損害，已與被害人和解
    獲得諒解等一切情狀，量處如主文所示之刑，並諭知易服勞
    役之折算標準。
據上論斷，應依刑事訴訟法第369條第1項前段、第364條、第299
條第1項前段，刑法第284條第1項前段、第42條第3項、第2條第
1項修正前刑法第62條前段，道路交通管理處罰條例第86條第1項
，判決如主文。
本案經檢察官乙○○到庭執行職務。
中    華    民    國    95    年    12    月    29    日
            刑事第九庭    審判長法  官  陳  筱  珮
                                法  官  康  應  龍
                                法  官  趙  春  碧
上列正本證明與原本無異。
不得上訴。
                                書記官  胡  美  娟
中    華    民    國    96    年    1     月    3     日
附錄論罪科刑法條
刑法第284條第1項：
因過失傷害人者，處六月以下有期徒刑，拘役或五百元以下
罰金，致重傷者，處一年以下有期徒刑、拘役或五百元以下
罰金。


司法院資訊處製作；財團法人民間司法改革基金會備份。
